【裁判字號】    99,交聲,78
【裁判日期】    990325
【裁判案由】    違反道路交通管理處罰條例
【裁判全文】
臺灣宜蘭地方法院交通事件裁定          99年度交聲字第78號
原處分機關  交通部公路總局臺北區監理所基隆監理站
異  議  人
即受處分人  甲○○
上列異議人即受處分人因違反道路交通管理處罰條例案件，對於
交通部公路總局臺北區監理所基隆監理站於民國99年3月15日所
為之基監字第裁42-RB0000000號裁決處分，聲明異議，本院裁定
如下：
    主  文
原處分關於汽車駕駛人酒精濃度超過規定標準，吊扣駕駛執照拾
貳個月部分之處分撤銷。
前項撤銷部分，不罰。
其餘異議駁回。
    理  由
一、原處分意旨略以：異議人即受處分人甲○○於民國99年3月
    13日晚上7時38分許，在基隆市○○路與愛一路口處駕駛ZK-
    8906號自用小客車，因經測試酒精濃度呼氣結果，已達每公
    升0.52毫克，而有酒後駕車等之規違行為，經基隆市警察局
    交通警察隊以基警交字第RB0000000號舉發違反道路交通管
    理事件通知單（下稱舉發通知單）舉發，並經原處分機關於
    99年3月15日以基監字第裁42-RB0000000號違反道路交通管
    理事件裁決書，依道路交通管理處罰條例第35條第1項第1款
    規定，裁處罰鍰新臺幣（下同）34,500元，吊扣駕駛執照12
    個月（因異議人無小型車駕駛執照，而應吊扣聯結車職業駕
    駛執照），並施以道安講習。
二、異議意旨略以：異議人即受處分人是開小客車違規，但是開
    職業大客車維生，請勿吊扣異議人之職業駕駛之資格等語。
三、按汽車駕駛人，駕駛汽車經測試檢定有下列情形之一者，處
    新臺幣1萬5千元以上6萬元以下罰鍰，並當場移置保管該汽
    車及吊扣其駕駛執照1年：一、酒精濃度超過規定標準。又
    汽車駕駛人，有下列情形之一者，應接受道路交通安全講習
    ：二、有第35條第1項規定之情形，同條例第35條第1項第1
    款及第24條第1項第2款分別定有明文。
四、經查：
  (一)異議人於99年3月13日晚上7時38分許，在基隆市○○路與愛
    一路口處，酒後駕駛車號ZK-8906號自用小客車，為警攔停
    後，測得吐氣所含酒精成分為每毫升0.52毫克，有「汽車駕
    駛人酒精濃度超過規定標（0.4-0.55）」之違規行為，為異
    議人所不爭執，並有舉發通知單各1紙在卷可按，是異議人
    上開酒後駕車之違規行為，自足以認定，並應依上開規定依
    法裁罰及施以道安講習無誤。
  (二)又異議人於前開違規行為時，並無小型車駕駛執照，而係持
    有聯結車職業駕駛執照之情，業經本院依職權查明屬實，此
    有證號查詢汽車駕駛人1紙附卷可考，自堪認定。惟按道路
    交通管理處罰條例第68條於94年12月14日修正公布，經行政
    院以95年2月27日行政院院臺交字第0950082898號令核定自
    95年3月1日施行，而本件行為時及裁決時係分別為97年8月6
    日、97年8月20日，均在該條文修正後，是本件違規行為之
    認定，自應依行為時及裁處時之道路交通管理處罰條例第68
    條規定（即上開94年12月14日修正後之該條例第68條）裁處
    。而按修正後之第68條規定「汽車駕駛人，因違反本條例及
    道路交通安全規則之規定，受吊銷駕駛執照處分時，吊銷其
    持有各級車類之駕駛執照」（與修正前比較係刪除吊扣），
    其修正之原因乃舊法將違規駕駛人所持有各級車類之駕駛執
    照一併吊扣或吊銷失之過酷，影響人民工作及生活甚鉅，故
    依修正後規定，受吊扣駕駛執照處分時，不再吊扣其持有各
    級車類之駕駛執照，僅於受吊銷駕駛執照處分時，始吊銷其
    持有各級車類之駕駛執照。是以，本件違規時異議人係駕駛
    小型車，其依法所受之處分應為限制駕駛小型車之權利，而
    應吊扣小型車駕駛執照，始符修正後第68條規定之意旨，然
    因異議人並未領有小型車駕駛執照，於此情形，應視為無從
    執行前開吊扣處分，而不能另行吊扣異議人持有之其他級車
    類駕駛執照，惟原處分機關卻因此裁處異議人應吊扣其聯結
    車職業駕駛執照，顯然違反該條例第68條修正理由之意旨，
    且參以異議人係駕駛小型車，如因此吊扣異議人之聯結車職
    業駕駛執照，此舉顯然將剝奪異議人駕駛聯結車之權利，對
    異議人之權益造成極大之損害，亦與現行之道路交通管理處
    罰條例第68條之規定未合，是異議人主張不應吊扣其聯結車
    職業駕駛執照等語，於法尚屬有據。
五、綜上所述，異議人確實有前揭酒後駕車之違規行為，原處分
    機關依道路交通管理處罰條例第35條第1項第1款及道路交通
    管理事件統一裁罰基準表規定，裁處異議人罰鍰34,500元，
    並依同條例第24條第1項第2款規定施以道安講習處分，核無
    違誤，異議人此部分之異議為無理由，自應由本院將此部分
    之異議聲明駁回。然原處分機關未審酌「吊扣駕駛執照12個
    月」規範之目的，即逕為吊扣異議人聯結車職業駕駛執照12
    個月部分之裁決，難認合法，是異議人此部分之異議為有理
    由，應由本院將原處分關於吊扣聯結車職業駕駛執照12個月
    之部分撤銷，並諭知異議人不罰。
據上論斷，應依道路交通案件處理辦法第19條、第20條前段，裁
定如主文。
中    華    民    國    99    年    3     月    25    日
                  交通法庭  法  官  陳映佐
以上正本證明與原本無異。
如不服本裁定，應於裁定送達後5日內向本院提出抗告狀（應附
繕本）「切勿逕送上級法院」。
                            書記官  翁靜儀
中    華    民    國    99    年    3     月    26    日

司法院資訊處製作；財團法人民間司法改革基金會備份。
